【裁判字號】    89,交易,886
【裁判日期】    901105
【裁判案由】    過失致死
【裁判全文】
臺灣高雄地方法院刑事判決                        八十九年度交易字第八八六號
    公  訴  人  臺灣高雄地方法院檢察署檢察官
    被      告  甲○○
右列被告因過失致死案件，經檢察官提起公訴（八十九年度偵字第一八八五六號），
本院判決如左：
    主  文
甲○○因過失致人於死，處有期徒刑柒月，緩刑貳年。
    事  實
一、甲○○考領有普通小型車駕駛執照，於民國（下同）八十九年八月二十一日凌晨
    許，駕駛車牌號碼Ｆ七─一五三○號自小客車搭載其妻賴維淑，沿高雄市○○區
    ○○路快車道由東往西行駛，欲返回住處，於同日凌晨一時四十分許，行經重愛
    路與文川路閃光號誌燈交岔路口時，本應注意汽車駕駛人行經閃光黃燈交岔路口
    ，車輛應減速慢行，注意安全，小心通過，雖當時路口東北角雜草叢生，影響行
    車視線，惟當時天氣晴朗，夜間有照明設備，道路舖有柏油，路面無障礙物或其
    他缺陷，且依其智識、能力亦無不能注意之情事，詎於進入上揭路口前，疏未注
    意安全，逕行駛入路口，適有未考領重型機車駕駛執照之胡耀龍（有配戴安全帽
    ），騎乘車牌號碼ＧＬ九─○三八號重型機車，沿文川路快車道由北往南方向行
    駛，於行近上揭交岔路口時，亦疏未注意行經閃光紅燈交岔路口，車輛應減速接
    近，先停止於交岔路口前，讓幹道車優先通行後，認為安全時，方得續行，即貿
    然駛入路口，致所騎乘之機車車頭正面撞及甲○○駕駛之自小客車右前葉子板，
    使胡耀龍彈起碰撞自小客車前擋風玻璃後跌落倒地，因此受有頭部外傷、顱內出
    血、頭骨骨折、左大腳骨骨折等傷害，經送高雄醫學院附設中和紀念醫院急救，
    仍於同日早上九時許，因顱內出血、頭部外傷而不治死亡。甲○○肇事後，適高
    雄市政府警察局左營分局博愛路派出所員警乙○○，駕駛巡邏車行經該處而發現
    上情。
二、案經高雄市政府警察局左營分局移送臺灣高雄地方法院檢察署檢察官偵查起訴。
    理  由
一、訊據被告甲○○，固坦承於右揭時、地駕駛上開自小客車與被害人胡耀龍駕駛之
    重型機車發生碰撞，惟矢口否認有何過失犯行，辯稱：我駕駛自小客車過了重愛
    路停止線尚未到路口中心線時，看見被害人騎乘機車從文川路快車道行駛而來，
    即踩煞車並馬上停止，是被害人未戴安全帽為躲避警員攔檢，高速行駛才撞到自
    小客車云云。惟查，被告於車禍發生當日之警訊中供稱：我車沿重愛路東往西直
    行快車道至肇事地點時，一輛車牌號碼ＧＬ九─○三八號重機車，沿文川路北往
    南直行過來，其前車頭擋泥板碰撞到我車右前葉子板而肇事，對方有戴安全帽受
    傷送高醫，發生危害狀況前，沒有看見對方，當時時速約三十至四十公里等語（
    見卷附高雄市政府警察局交通大隊交通事故談話紀錄表）；於同日在高雄醫學院
    太平間偵訊時供稱：我行經重愛路由東往西行駛，當時重愛路是閃黃燈，在過重
    愛路中心線後，突然有機車撞到我車右前葉子板，我是撞到後才知道，我車速是
    二十至三十公里，未煞車等語（見相驗卷第二頁反面）；雖被告於車禍發生當日
    ，就肇事當時行車速度先後所述不一，惟就本件車禍發生前，未發現被害人騎乘
    機車自文川路南向車道行駛而來乙節，始終一致，再參以證人即巡邏員警乙○○
    於本院中具結證稱：我於執行巡邏勤務行經車禍現場附近，聽見撞擊聲後方前往
    車禍現場，並非係攔檢機車而行至該處，且在車禍現場有看到一頂半肇式安全帽
    ，其上有摩擦痕等語（見本院九十年三月二十二日訊問筆錄），足證被告於車禍
    發生前，未看見被害人配戴安全帽騎乘機車自文川路行駛而來無誤，被告嗣後翻
    異前詞，辯稱撞擊前已見被害人未戴安全帽騎乘機車駛來云云，無足採信。
二、按汽車（依道路交通安全規則第二條第一款、第三條第六款規定，機車係屬道路
    交通管理處罰條例及該條例第九十二條授權制定之道路交通安全規則所規定之「
    汽車」之一種）行駛至交岔路口，其行進應遵守燈光號誌之指示，道路交通安全
    規則第一百零二條第二項第一款定有明文。再按閃光黃燈，表示車輛應減速通過
    ，注意安全，小心通過；閃光紅燈表示「停車再開」，車輛應減速接近，先停止
    於交岔路口前，讓幹道車優先通行後認為安全時，方得續行，道路交通標誌標線
    號誌設置規則第二百十一條第一項亦定有明文，此為考領有普通小型車駕駛執照
    之被告應注意並能注意之義務。且細繹警製道路交通事故調查報告表及車禍現場
    照片所示，重愛路為閃光黃燈號誌，文川路為閃光紅燈號誌，車禍後，被告駕駛
    之自小客車停在重愛路西向快車道與文川路南向慢車道交岔處，亦即停在上揭路
    口中心西北處，自小客車右前葉子板、右前門及前擋風玻璃毀損，被害人騎乘之
    機車倒在被告自小客車北方，且在路口中心處留下○˙六公尺之機車胎痕，二˙
    一公尺西北向之機車刮地痕，機車車頭擋泥板毀損，及現場無任何煞車痕等情研
    判，足見被害人係騎乘機車沿文川路快車道，由北往南方向行駛至上揭交岔路口
    中心處，與被告所駕駛沿重愛路西向快車道行駛而來之自小客車碰撞後，被害人
    之機車往西北滑行，並留下長二˙一公尺之刮地痕無訛，而車禍發生時，天侯晴
    ，道路鋪有柏油，路面乾燥無缺陷亦無任障礙物，且依被告之智識、能力等情，
    亦無不能注意之情事，是被告在行經上揭閃光黃燈路口，只要稍加注意，應可在
    車禍前發現到被害人騎乘機車自其右側駛來；況當時因路口東北角雜草叢生，影
    響被告右方視線（見卷附現場照），被告理應更加注意安全，小心通過，惟被告
    竟在與被害人駕駛之機車碰撞後，方才發現被害人騎乘機車自其右側行駛而來，
    顯見被告駕車行經該路口時，疏未注意安全，小心通過，其駕駛行為有過失，彰
    彰甚明。又被害人無駕駛執照騎乘機車於行經該閃光紅燈交岔路口時，亦疏未注
    意暫停讓幹道車先行，即貿然沿文川路由南向北直行，以至在上揭路口中心處，
    與被告駕駛之自小客車右前葉子板相撞無疑，被害人之駕駛行為亦違前揭道路交
    通安全規則第一百零二條第二項第一款及道路交通標誌標線號誌設置規則第二百
    十一條第一項規定，是被害人就過本件車禍之發生亦有過失，惟此仍不得解免被
    告過失罪責，附此敘明。況本件車禍經送高雄市政府建設局車輛行車事故鑑定委
    員會鑑定結果亦認定，被害人胡耀龍行經閃光紅燈路口未依規定讓車，為肇事主
    因；甲○○行經閃光黃燈路口未注意小心通過，為肇事次因，此有該會八十九年
    九月二十八日八九高市車鑑字第六二六三號函所檢送之鑑定意見書在卷可憑。又
    被害人確因本件車禍受有頭部外傷、顱內出血、頭骨骨折、左大腳骨骨折等之傷
    害，經送高雄醫學院附設中和紀念醫院急救後，仍於同日早上九時許，因顱內出
    血、頭部外傷不治死亡，此有高雄醫學院附設中和紀念醫院疑非病死病例摘要報
    告表存卷可佐，並經臺灣高雄地方法院檢察署檢察官督同法醫師相驗明確，製有
    相驗屍體證明書、驗斷書及勘驗筆錄附在相驗卷可憑，是被告之過失犯行與被害
    人之死亡間，顯有相當因果關係。本件事證已臻明確，被告過失致死犯行堪以認
    定。
三、核被告所為，係犯刑法第二百七十六條第一項之過失致人於死罪。爰審酌被告行
    經閃光黃燈路口，疏未注意小心通過而肇事，犯後未坦承犯行，惟事後已與被害
    人家屬達成民事和解，賠償損害新台幣一百二十萬元（不含強制汽車責任險保險
    金），有高雄縣大樹鄉調解委員會調解書影本一紙在卷可憑，及被害人就本件車
    禍之發生亦有上述過失等一切情狀，爰量處如主文所示之刑。查被告前未曾受有
    期徒刑以上刑之宣告，有臺灣高等法院被告全國前案紀錄表一份在卷可稽，其偶
    因過失罹犯本罪，經此偵審程序及科刑教訓之後，當知警惕，應無再犯之虞，本
    院認所宣告之刑以暫不執行為適當，爰併予宣告緩刑二年，以啟自新。
據上論斷，應依刑事訴訟法第二百九十九條第一項前段，刑法第二百七十六條第一項
後段、第七十四條第一款，罰金罰鍰提高標準條例第一條前段，判決如主文。
本案經檢察官鍾忠孝到庭執行職務。
中      華      民      國    九十      年     十一     月      五      日
                                  臺灣高雄地方法院交通法庭
                                      法    官  廖 純 卿
右正本證明與原本無異。
如不服本判決，應於判決送達後十日內，向本院提出上訴狀。
                                      書 記 官  林 孝 聰
中    華    民    國      九十      年      十一      月      六      日
附錄本案論罪科刑法條全文：
中華民國刑法第二百七十六條第一項
 (過失致死罪)
因過失致人於死者，處二年以下有期徒刑、拘役或二千元以下罰金。


司法院資訊處製作；財團法人民間司法改革基金會備份。
